【裁判字號】    97,交聲更,9
【裁判日期】    980602
【裁判案由】    違反道路交通管理處罰條例聲明異議
【裁判全文】
臺灣新竹地方法院交通事件裁定         97年度交聲更字第9號
原處分機關  交通部公路總局新竹區監理所
異  議  人  甲○○
即受處分人
上列受處分人因違反道路交通管理處罰條例案件，對於交通部公
路局新竹區監理所97年6 月13日竹監自字第裁50-E00000000號違
反道路交通管理事件裁決書，聲明異議，經本院於97年9 月25日
以97年度交聲字第459 號裁定後，異議人不服提出抗告，經臺灣
高等法院於97年10月31日以97年度交抗字第1808號裁定撤銷發回
本院，本院裁定如下：
    主  文
異議駁回。
    理  由
一、本件聲明異議意旨略以：原處分機關以異議人即受處分人甲
    ○○於民國97年6 月1 日晚上23時許，酒後駕駛車牌號碼62
    25-MT 號自用小客車，在新竹縣湖口鄉○○路○ 段199 號前
    肇事後，遭新竹縣警察局竹北分局新工派出所員警查獲，經
    警舉發違反道路交通管理處罰條例第35條第1 項第1 款，而
    填製舉發違反道路交通管理事件通知單，嗣經原處分機關以
    竹監稽違字第E00000000-0000號處分吊扣異議人之職業聯結
    車駕駛執照一年在案。惟道路交通管理處罰條例第68條已於
    95年3 月1 日修正施行，而修正前之道路交通管理處罰條例
    第68條則係規定「汽車駕駛人，因違反本條例及道路交通安
    全規則之規定，受吊扣或吊銷駕駛執照處分時，吊扣或吊銷
    其持有各級車類之駕駛執照」，觀其修法意旨，係以「原條
    文將違規駕駛人所持有之各級車類駕駛執照一併吊扣或吊銷
    ，失之過酷，影響人民工作及生活甚鉅」為由，而刪除「吊
    扣駕駛人駕駛執照時，應吊扣駕駛人持有各級車類駕駛執照
    」之規定，是依現行道路交通管理處罰條例，已無得吊扣駕
    駛人所持有他級駕駛執照之依據存在。本件異議人既是駕駛
    自用小客車違規，所應受處分而吊扣之駕照自應為自用小客
    車之駕照，而非職業聯結車之駕照，惟因異議人以駕駛聯結
    車謀生，若駕照遭吊扣將影響全家生計，為此依法聲明異議
    ，請求撤銷吊扣駕照之處分等語。
二、本件異議人因「汽車駕駛人酒精濃度超過規定標準（0.55以
    上）」遭交通部公路總局新竹區監理所以違反道路交通管理
    處罰條例第35條第1 項第1 款規定，除處罰緩、施以道安講
    習外，尚受吊扣駕駛執照1 年之處分，該受吊扣職業聯結車
    駕照之處分，經交通部公路總局新竹區監理所於97年7 月3
    日以竹監稽違字第E00000000-0000號執行，有交通部公路總
    局新竹區監理97年9 月22日竹監自字第0970015107號函、97
    年7 月3 日竹監稽違字第E00000000-0000號執行單在卷可稽
    ，異議人聲明異議請求本院撤銷交通部公路總局新竹區監理
    竹監稽違字第E00000000-0000號執行單（誤載為裁定書）所
    為處分，依其異議意旨乃係對於交通部公路總局新竹區監理
    97年6 月13日竹監自字第裁50-E00000000號裁決所為處分聲
    明異議，合先敘明。次按受處分人，不服主管機關依據道路
    交通管理處罰條例所為之處罰，得於接到裁決之翌日起20日
    內，向管轄地方法院聲明異議；又交通法庭認聲明異議不合
    法律上之程式者，應以裁定駁回之，道路交通管理處罰條例
    第87 條 第1 項、道路交通案件處理辦法第18條前段分別定
    有明文。
三、經查：
（一）本件異議人於97年6 月1 日晚間11時14分許，酒後駕駛車
      牌號碼6225-MT 號自用小客車，在新竹縣湖口鄉○○路○
      段199 號前肇事後，經警測得其呼氣中所含酒精濃度達0.
      64MG /L ，遭新竹縣警察局竹北分局新工派出所員警查獲
      ，舉發違反道路交通管理處罰條例第35條第1 項第1 款，
      而填製舉發違反道路交通管理事件通知單，嗣經交通部公
      路總局新竹區監理所於97年6 月13日以竹監自字第裁50-E
      00000000號裁決書認定異議人違反道路交通管理處罰條例
      第35條第1 項第1 款規定，處罰緩新台幣49,500元、吊扣
      駕駛執照1 年（裁決書載為12個月）並施以道安講習。該
      裁決書並於97年6 月17日送達於異議人位於新竹縣竹東鎮
      ○○路○段785 巷15號之車籍地（即戶籍地），並經有辦
      別事理能力之異議人之同居人即其弟胡其雄代為簽收（送
      達證書上載為兄代）在案，此有新竹縣警察局舉發違反道
      路交通管理事件通知單、交通部公路總局新竹區監理97年
      9 月22日竹監自字第0970015107號函所附上開裁決書及送
      達證書回證各1 份在卷可參。是以，前開裁決書自97年6
      月17日起即已發生合法送達之效力，異議人如對原處分機
      關前開裁決有所不服而欲提起異議，依照前揭說明，其20
      日之合法提出異議期間即應自98年6 月18日（即收受裁決
      書之翌日）起算；又依法院訴訟當事人在途期間標準第4
      條第1 項第1 款所規定：道路交通案件處理辦法第12條規
      定交通案件聲明異議之在途期間扣除，如當事人居住於處
      罰機關所在之鄉、鎮、市（包括縣轄市、省轄市及院轄市
      ）者，不扣除在途期間之內容，異議人既居住在處罰機關
      即原處分機關交通部公路總局新竹區監理所所在之新竹縣
      ，是以本案不扣除在途期間，從而聲明異議期間之末日應
      係97年7 月7 日，顯見受處分人至遲應於97年7 月7 日向
      本院聲明異議，方符規定，而本件異議人迄至97年9 月5
      日始向本院提出本件聲明異議狀等情，有異議人所提出之
      聲明異議狀上所蓋之本院收文章戳為97年9 月5 日可稽（
      見本院97年度交聲他字第20號卷第1 頁），揆諸前揭規定
      ，足見異議人所為上開聲明異議已逾20日之聲明異議期間
      ，顯然不合法律上之程式，且屬無從補正之事項，自應將
      其異議駁回。
（二）至異議人雖稱本件裁決書之代收人即其弟胡其雄僅係偶然
      代收，而異議人之實際居所為臺中縣梧棲鎮○○路20巷4
      號云云，惟查：
    (1)異議人係於92年3 月21日遷入位於新竹縣竹東鎮○○路○
      段785 巷15號之現戶籍地，有異議人之個人基本資料查詢
      結果1 份在卷可稽，本件上開裁決書作成時異議人並無遷
      移戶籍之紀錄；而異議人向本院所提之異議狀上亦僅記載
      「新竹縣竹東鎮○○路○ 段785 巷15號」此一住址，並未
      記載其所稱之「臺中縣梧棲鎮○○路20巷4 號」之居所住
      址，衡諸常情，如異議人確係實際居住臺中縣梧棲鎮○○
      路20巷4 號，為能及時收受相關文件、書類，自應向原處
      分機關申請通信地址及於異議狀中載明現居處所之住址，
      以利原處分機關及本院對異議人現居處所為送達。異議人
      既未辦理戶籍及「車籍」與「駕籍」變更事宜，亦未申請
      通信地址，致原處分機關無從知悉，則原處分機關依何程
      序或步驟能查得其實際之住居所在地，進而完成裁決書之
      合法送達？換言之，如肯認社會大眾得長期任意居住於戶
      籍地以外之地點，且得不向相關單位辦理申報，並得不需
      承擔未辦理申報所衍生之任何不利益之結果，不啻鼓勵僥
      倖者藉此規避法律之處罰？且戶籍、「駕籍」與「車籍」
      登記制度，豈不將因此蕩然無所依附？又政府公務機關又
      如何能依法行政對其合法送達？是以，原處分機關將裁決
      書送達至異議人當時所登記之戶籍地址，並無違誤，異議
      人上開所辯，尚屬無據。
    (2)本件上開裁決書之代收人胡其雄係於77年8 月13日遷入位
      於新竹縣竹東鎮○○路○ 段785 巷15號之現戶籍地，有胡
      其雄之個人基本資料查詢結果1 份在卷可稽，本件上開裁
      決書作成時胡其雄並無遷移戶籍之紀錄。且本件上開裁決
      書、本院97年度交聲字第459 號交通事件裁定，甚至臺灣
      高等法院97年度交抗字第1808號交通事件裁定，均係由胡
      其雄代收，所使用之印章樣式均完全相同，以上，均足認
      定胡其雄確係居住於新竹縣竹東鎮○○路○ 段785 巷15號
      ，殊無政府公務機關相關文件送達至上開處所時，其均能
      適時隨身攜帶相同印章而「偶然」出現代為收受之理，異
      議人此處所辯，亦不足採。
    (3)綜上，本件裁決書既經原處分機關送達至異議人當時所登
      記之戶籍地址，並經有辦別事理能力之異議人之同居人即
      其弟胡其雄代為簽收，已屬合法送達，業如前述，附此敘
      明。
四、據上論結，依道路交通案件處理辦法第18條前段，裁定如主
    文。
中    華    民    國    98    年    6     月    2     日
                  交通法庭    法  官  李毓華
以上正本證明與原本無異。
如不服本裁定應於送達後5日內向本院提出抗告狀。
中    華    民    國    98    年    6     月    2     日
                              書記官  劉怡芳


司法院資訊處製作；財團法人民間司法改革基金會備份。
